臺灣臺南地方法院刑事判決　　　　　　　 94年度易字第433號
公　訴　人　臺灣臺南地方法院檢察署檢察官
被　　　告　乙○○
上列被告因竊盜案件，經檢察官提起公訴（94年度偵字第4868號）
，本院判決如下：
    主  文
乙○○攜帶兇器竊盜，累犯，處有期徒刑柒月。
扣案活動扳手壹支沒收。
    事  實
一、乙○○曾於民國八十五年間因肅清煙毒條例、竊盜案件，經
    臺灣臺南地方法院判處有期徒刑三年二月、一年確定，定應
    執行刑四年，於89年1月20日假釋出監付保護管束，於91年
    7月21日保護管束期滿視為執行完畢，猶不知悔改，意圖為
    自己不法之所有，於94年3月23日14時許，駕駛車號ＣＣ８
    －３５６號重機車，在臺南縣左鎮鄉○○○○路，持其所有
    客觀上具危險性之兇器開口活動板手一支，竊取臺灣電力公
    司所有，由甲○○管領之山上台南線８號高壓電鐵塔上鍍鋅
    螺栓腳踏釘（型號ＳＳ五○）一支，得手後逃逸，經甲○○
    記下車牌號碼後，報警循線於翌日１８時許，在其臺南縣新
    化鎮羊林里洋子寮17號之1住處，查獲上開重機車內有上開
    腳踏釘，而知上情。並扣得開口活動扳手一支（約20公分）
    。
二、案經台南市警察局新化分局報請灣臺南地方法院檢察署檢察
　　官偵查起訴。
    理  由
一、訊據被告乙○○矢口否認有竊盜犯行，辯稱：鐵塔那麼高，
    我也沒有辦法爬上去，我的機車是停在該處沒有錯，但是我
    是要去砍樹，要取木頭來裝鋤頭，做為鋤頭柄。本來在我籃
    子裡找到一模一樣的二支腳踏釘，有些腳踏釘沒有編號，臺
    灣電力公司也有四名員工到場，說那些腳踏釘不是台電的，
    後來警員帶我去廢鐵場找，後來就變成一新一舊二支，警卷
    所附的照片那支，不是在我家找到的，它如何出現，我也不
    知道。機車上的鐵屑不是油漆云云。經查：
  (一)上開犯罪事實業據告訴代理人甲○○指述甚詳，同時甲○○
    亦到庭證稱「（審判長問：本案是否你發現？）是的，之前
    我們電塔的角鐵遺失非常多，我自己一人在94年3月23日下
    午2時許，開著臺灣電力公司的黃色工程車到臺南縣左鎮鄉
    天鵝湖現場巡視，看到有一個人在鐵塔上，該鐵塔編號為台
    南縣山上龍崎34路10號，該人在約二至三米左右的位置。（
    審判長問：發現後如何處理？）我車子經過鐵塔時，該人就
    下來了，我沒有停到鐵塔邊，但是發現一輛機車停在鐵塔旁
    邊，便記下該機車車號，沒有現場抓他，因為我不知道現場
    他們有多少人。」、「（審判長問：此山上台南線8號鐵塔
    上應有多少腳踏釘？）二、三十支，我們事後清點，發現在
    該鐵塔高約一米五到　一米六的位置上，缺了這一支腳踏釘
    。（審判長問：一般你們的腳踏釘如何固定再鐵塔上，如拆
    卸要如何拆卸？）用螺絲帽鎖緊在鐵塔上，如果要拆卸，要
    使用10到12吋的扳手，腳踏釘有五分的，也有六分的。（審
    判長問：你報案以後警察有無請你去指認過這些腳踏釘？）
    有的，在94年3月24日有去指認過，警察拿了含扣案的腳踏
    釘一共三支給我指認，除了這支是我們臺灣電力公司的以外
    ，其他的都不是。（審判長問：此山上台南線8號與龍崎34
    路10號鐵塔相距多遠？）二、三百公尺左右，鐵塔是依山而
    建。」等語（見本院卷36至38頁）可知本件乃告訴代理人依
    被告所乘機車號碼而報警循線查獲，且告訴代理人發現被告
    的地方距腳踏釘失竊的地方不過二、三百公尺左右，失竊腳
    踏釘放置位置只高約一米五到一米六，依被告之身高並無不
    能竊取情形。
  (二)又被告辯稱查獲之腳踏釘（型號ＳＳ五○）不是伊機車上發
    現之腳踏釘云云，惟警詢中員警問腳踏釘何來？被告並未辯
    稱該查獲之腳踏釘（型號ＳＳ五○）不是伊機車上發現者，
    反而是答稱「時間太久不知道怎麼拿來的」、「大概2個月
    」等語，足徵該腳踏釘（型號ＳＳ五○）確是被告機車上發
    現之腳踏釘無誤。又告訴代理人甲○○在偵查中亦證稱「因
    為台電的腳鐵的油漆有黃色及灰色，循線查獲該車子的腳踏
    墊有黃色及灰色的油漆屑」等語（見偵查卷13頁），並有被
    告之機車及機車上籃子裡破布上油漆片之照片2幀可證，鐵
    屑和油漆屑應相當容易辨別，告訴人應無誤認之可能，故被
    告機車上的油漆屑，應確是台電公司鐵塔角鐵的油漆碎屑。
    而證人即承辦本案之員警楊鎗汶復於本院審理中結證稱「（
    審判長問：查獲被告時，發現何證物？）在其機車的黃色籃
    子裡面，發現壹個腳踏釘，此外，該機車腳踏板上尚遺留有
    鐵塔角鐵的油漆碎屑。」、「（審判長問：當時被告有無辯
    稱該腳踏釘是如何得來？）被告稱是二、三個月前撿到的，
    放入籃內。（審判長問：你有無在此腳踏釘上發現何跡證？
    該腳踏釘有編號。（審判長問：被告稱此腳踏釘是在二、三
    個月前撿到的，為何你沒有採信？）因為我們查到時，該腳
    踏釘上面的螺紋部分，還有新痕。」等語（見本院卷34、35
    頁）若被告未曾從台電公司之鐵塔上竊取腳踏釘，何以會在
    被告機車上留有台電公司鐵塔角鐵的油漆碎屑？且該腳踏釘
    若是查獲前2、3個月即拾獲，其上應是佈滿鐵質氧化的痕跡
    ，為何其上的鏍紋還會留有新痕跡？顯見該腳踏釘確是被告
    所竊取者無疑。
  (三)此外，復有證人吳金枝於94年3月24日警詢時之證述、贓物
    認領保管單及扣押物品目錄表各一件、現場照片十一張、扣
    案之開口活動板手1支，及本院94年6月7日準備程序勘驗筆
    錄可資佐證。被告所辯無非係諉卸之詞，不足採信。事證明
    確，被告犯行堪以認定，應依法論科。
二、因告訴代理人甲○○證稱腳踏釘是用螺絲帽鎖緊在鐵塔上，
    如果要拆卸，要使用10到12吋的扳手，所以被告應是使用扣
    案約20公分長的扳手竊取該腳踏釘，被告持客觀上足可為凶
    器之扳手竊盜，核被告所為，係犯刑法第321條第1項第3款
    之加重竊盜罪。再被告有如事實欄所載執行完畢之前科紀錄
    ，有臺灣高等法院被告全國前案紀錄表可稽，其於刑之執行
    完畢後五年之內，再犯本件有期徒刑以上之罪，為累犯，應
    依刑法第47條之規定加重其刑。爰審酌被告之品行、犯罪動
    機、目的、手段、所生之危害及犯罪後否認犯罪之態度等一
    切情狀，量處如主文所示之刑，以資懲儆。扣案之活動扳手
    1 支（約20公分），為被告所有且係供犯罪所用之物，併予
    宣告沒收。
三、另移送併辦意旨謂：被告乙○○於94年9月17日下午2時45分
    許，駕駛車號TI-8438 號自小貨車，行經臺南縣新化鎮○○
    里○○路10巷巷口處，見「丙○」（誤載為阿此）所有車號
    NHS-257號重機車停放路旁無人看管，即意圖為自己不法之
    所有，將上開機車搬運上車，欲行載運離去變賣，適為警巡
    邏經過，當場查獲，亦涉犯竊盜罪嫌云云。按竊盜罪所侵害
    之法益為財產之所有權或管領權，依車主之同事黃月容於警
    詢中陳稱車主「丙○」於93年6月29日即離台回到菲律賓，
    公司規定外勞不得騎乘機車後就不知「丙○」如何處理，亦
    不知有無人再使用該機車等語。若車主「丙○」仍欲保有此
    輛機車，在回國前應會託同事或朋友照料，以便其再來台或
    者運回國使用，但並無任何資料顯示其曾託人照料該輛機車
    。且如仍欲保有，至少應會覓一較適合之地點置放，然該車
    卻是任意停放於路旁。同時依證人所稱該車價值只約新台幣
    二千元，因此依客觀事實顯示殊難認車主「丙○」仍欲保有
    此車之所有權，顯已拋棄其所有權，否則何以任意停放路旁
    ，又不託人照料！該機車既經拋棄所有權，被告將其占為己
    有即無侵害他人對該機車之所有權或管領權，與竊盜罪之構
    成要件未合，因此，本院認此部分與前開論罪科刑部分尚無
    連續犯裁判上一罪關係存在，自不得加以審究，併予敘明。
四、據上論結，應依刑事訴訟法第299條第1項前段，刑法第321
    條第1項第3款、第47條、第38條第1項第2款、罰金罰鍰提高
    標準條例第一條前段，判決如主文。
本案經檢察官丁○○到庭執行職務。
中　　華　　民　　國　　94　　年　　12　　月　　6 　　日
　　　　　　　　　刑事第七庭    審判長法  官　 林英志
                                      法  官   林勝利
                                      法  官   彭喜有
以上正本證明與原本無異。
如不服本判決應於送達後10日內向本院提出上訴狀。
      　　　　　　　　　　　　　　　　書記官　黃傳鈞
中　　華　　民　　國　　94　　年　　12　　月　　8 　　日
附錄本案論罪科刑法條全文
中華民國刑法第321條：
犯竊盜罪而有左列情形之一者，處 6 月以上、 5 年以下有期徒刑：
一  於夜間侵入住宅或有人居住之建築物、船艦或隱匿其內而犯之者。
二  毀越門扇、牆垣或其他安全設備而犯之者。
三  攜帶兇器而犯之者。
四  結夥三人以上而犯之者。
五  乘火災、水災或其他災害之際而犯之者。
六  在車站或埠頭而犯之者。
前項之未遂犯罰之。
